臺灣桃園地方法院刑事判決　　　　　　 95年度簡上字第329號
上　訴　人
即　被　告　甲○○
上列上訴人因被告傷害案件，不服中華民國95年6 月19日本院94
年度壢簡字第2200號第一審簡易判決（聲請簡易判決處刑案號：
94年度偵字第19119 號），提起上訴，本院管轄之第二審合議庭
判決如下：
    主  文
原判決撤銷。
甲○○共同傷害人之身體，處有期徒刑陸月，如易科罰金，以銀
元參佰元即新臺幣玖佰元折算壹日；減為有期徒刑參月，如易科
罰金，以銀元參佰元即新臺幣玖佰元折算壹日。扣案之黑色金屬
手電筒壹支沒收。
    事  實
一、甲○○於民國94年7 月30日下午3 時35分許，駕車行經桃園
    縣中壢市○○○路140 號前，適巧見其成年男性友人「蕭忠
    明」將車停在該處，與騎乘機車至附近訪友之乙○○因行車
    糾紛而發生口角，甲○○竟手持其所有之黑色金屬手電筒下
    車，而與「蕭忠明」基於傷害之犯意聯絡，「蕭忠明」先徒
    手揮打乙○○臉頰，甲○○再持該手電筒敲擊乙○○頭部後
    方而共同傷害之，致乙○○受有腦震盪、頭部擦傷等傷害；
    嗣因乙○○友人陳宗銘等人協助報警，始循線查獲上情，並
    由甲○○提供而扣得其所有用以傷害乙○○之手電筒1 支。
二、案經乙○○訴由桃園縣政府警察局中壢分局報請臺灣桃園地
    方法院檢察署檢察官偵查後聲請以簡易判決處刑。
    理  由
一、上開事實，業據被告甲○○始終坦承無誤，證人即告訴人乙
    ○○業已就其被害之經過於偵查中證述甚詳，核與證人陳宗
    銘、馮皓之證詞大致相符，並有扣案之上開手電筒1 支為憑
    ，且有診斷證明書、車籍查詢資料等件在卷可稽，堪認被告
    上開任意性之自白核與事實相符，而可採信，是本案事證已
    臻明確，被告犯行堪以認定，自應依法論科。
二、比較新舊法：
  (一)按修正後刑法第2 條第1 項暨第35條之規定，係規範行為後
    法律變更所生新舊法比較適用之準據法暨刑之重輕之基本原
    則，於新法施行後，應適用新法第2 條第1 項及第35條之規
    定；比較新舊法時，亦應就罪刑有關之共犯、未遂犯、想像
    競合犯、牽連犯、連續犯、結合犯，以及累犯加重、自首減
    輕暨其他法定加減原因（如身分加減）與加減例等一切情形
    ，綜其全部罪刑之結果而為比較並整體適用，不能割裂而分
    別適用有利益之條文（最高法院95年第8 次刑庭會議決議及
    27上字第2615號判例參照）。
  (二)查被告行為後，罰金刑之計算單位及處罰、易科罰金之折算
    標準之規定，均有修正：
    1.罰金刑之計算單位及處罰部分：
      刑法第33條第5 款業於94年2 月2 日修正公布，並自95年
      7 月1 日起施行；修正前刑法第33條第5 款規定「罰金：
      1 元以上。」再依罰金罰鍰提高標準條例第1 條提高10倍
      為銀元10元即新臺幣30元以上；修正後刑法第33條第5 款
      規定「罰金：新臺幣1,000 元以上，以百元計算之。」。
      另95年6 月14日修正公布刑法施行法第1 條之1 規定：「
      中華民國94年1 月7 日刑法修正施行後，刑法分則編所定
      罰金之貨幣單位為新臺幣。94年1 月7 日刑法修正時，刑
      法分則編未修正之條文定有罰金者，自94年1 月7 日刑法
      修正施行後，就其所定數額提高為30倍。但72年6 月26日
      至94年1 月7 日新增或修正之條文，就其所定數額提高為
      3 倍。」現行刑法中，有關於罰金刑之計算單位及處罰之
      規定已有修正，自屬法律變更。
    2.易科罰金之折算標準部分：
      刑法第41條第1 項業於94年1 月7 日修正公布，並於95年
      7 月1 日施行，修正前刑法第41條第1 項前段規定：「犯
      最重本刑為5 年以下有期徒刑以下之刑之罪，而受6 個月
      以下有期徒刑或拘役之宣告，因身體、教育、職業、家庭
      之關係或其他正當事由，執行顯有困難者，得以1 元以上
      3 元以下折算一日，易科罰金。」又被告行為時之易科罰
      金折算標準，修正前罰金罰鍰提高標準條例第2 條前段（
      現已刪除）規定，就其原定數額提高為100 倍折算1 日，
      則本件被告行為時之易科罰金折算標準，應以銀元300 元
      即新臺幣900 元折算1 日；修正後刑法第41條第1 項前段
      則規定：「犯最重本刑為5 年以下有期徒刑以下之刑之罪
      ，而受6 個月以下有期徒刑或拘役之宣告者，得以新臺幣
      1,000 元、2,000 元或3,000 元折算1 日，易科罰金。」
      此項修正屬科刑規範事項之變更，其折算標準為裁判時所
      應諭知，亦屬法律變更。
  (三)綜合上述各條文修正前、後之比較，罰金刑之最低度業已提
    高至新臺幣1,000 元，較被告行為時之新臺幣30元不利，故
    比較結果，應依修正後刑法第2 條第1 項前段規定，適用上
    開各該行為時法。至於易科罰金之折算標準，亦係修正前之
    銀元300 元折算1 日為有利，同此之理，亦應依該修正前之
    規定諭知折算標準。另刑法第28條共同正犯之規定雖亦有修
    正（由2 人以上共同「實施」犯罪之行為，修正為共同「實
    行」犯罪之行為，排除預備犯及陰謀犯之處罰），然被告所
    為，無論依修正前或後之規定，與「蕭忠明」2 人均係共同
    正犯，新舊法之修正內容，對被告並無「有利或不利」之影
    響，即無比較適用之問題，此並非刑法第2 條所稱之「法律
    變更」，應逕行適用裁判時之新法（最高法院95年度台上字
    第5589、5599、5669號等判決意旨參照），附此敘明。
三、核被告所為，係犯刑法第277 條第1 項之傷害罪。被告與「
    蕭忠明」就該罪有犯意聯絡及行為分擔，為共同正犯。原審
    判決認本件事證明確，援引刑法第277 條第1 項等規定，據
    以對被告論罪科刑，實為有據，被告提起本件上訴，主張正
    與告訴人洽談和解中，但無論有無談成，均係原審判決後之
    事實，原審未予審酌，並無違誤，其上訴本無理由，本應予
    以駁回；惟被告行為後，刑法等規定業已有上述「二、」之
    各該修正，原審判決時未及比較新舊法，且被告所犯上開之
    罪，為96年4 月24日以前所犯，合於中華民國九十六年罪犯
    減刑條例所規定之減刑條件，應依該條例第2 條第1 項第3
    款之規定予以減刑，而原審未及適用該條例之規定減刑，於
    法均有未合，自應予以撤銷改判。爰審酌被告與告訴人互不
    相識，途經該處無端涉入友人「蕭忠明」與告訴人之糾紛，
    更一同毆打告訴人，被告甚且持金屬製之手電筒朝告訴人脆
    弱之頭部毆擊成傷，所為甚值非難，但犯後經通知到案均始
    終坦承犯行，並未飾詞卸責，足見其尚知悔悟，惟終究未能
    與告訴人達成和解，暨被告無前科之素行、生活狀況、犯罪
    之動機、目的、手段、告訴人傷勢、被告所能提出之賠償額
    （10至15萬元）等一切情狀，量處如主文第2 項所示之刑，
    再依法減其刑之2 分之1 為有期徒刑3 月，並各諭知易科罰
    金折算標準，且認不宜給予緩刑，以示懲儆。
四、又刑法第38條沒收之規定亦於94年1 月7 日修正公布，並於
    95年7 月1 日施行，按從刑附屬主刑，除法律有特別規定外
    ，依主刑所適用之法律（最高法院95年第8 次刑庭會議決議
    參照）；查沒收為從刑之一種，本件依修正後刑法第2 條第
    1 項之規定就主刑比較結果，應適用行為時（即修正前）之
    法律，已如前述，依從刑附屬於主刑之原則，自不得就新舊
    法予以割裂適用，應一律適用行為時（即修正前）之法律；
    扣案之上開手電筒1 支，為被告所有，業據其供述明確，且
    係供其傷害告訴人所用之物，應依修正前之刑法第38條第1
    項第2 款規定，宣告沒收之。
據上論斷，應依刑事訴訟法第455 條之1 第1 項、第3 項、第36
9 條第1 項前段、第364 條、第299 條第1 項前段，修正後刑法
第2 條第1 項前段、第28條，刑法第277 條第1 項，修正前刑法
第41條第1 項前段、第38條第1 項第2 款，中華民國九十六年罪
犯減刑條例第2 條第1 項第3 款、第7 條、第9 條，刑法施行法
第1 條之1 第1 項、第2 項前段，刪除前罰金罰鍰提高標準條例
第2 條，判決如主文。
本案經檢察官柯博齡到庭執行職務。
中　　華　　民　　國　　96　　年　　10　　月　　31　　日
                  刑事第五庭  審判長法  官　潘政宏
                                    法  官  楊晴翔
                                    法  官  吳勇毅
上正本證明與原本無異。
本件不得上訴。
                                    書記官  陳奕珽
中　　華　　民　　國　　96　　年　　10　　月　　31　　日
附錄論罪科刑法條全文：
中華民國刑法第277條
（普通傷害罪）
傷害人之身體或健康者，處3 年以下有期徒刑、拘役或1 千元以
下罰金。
犯前項之罪因而致人於死者，處無期徒刑或7 年以上有期徒刑；
致重傷者，處3 年以上10年以下有期徒刑。
